臺灣桃園地方法院刑事判決　　　　　　　96年度訴字第1513號
公　訴　人　臺灣桃園地方法院檢察署檢察官
被　　　告　甲○○
選任辯護人　乙○○律師
上列被告因違反毒品危害防制條例等案件，經檢察官提起公訴（
96年度偵字第18753 號），本院判決如下：
    主  文
甲○○共同運輸第四級毒品，處有期徒刑參年陸月，扣案之第四
級毒品假麻黃（Pseudoephedrine） 驗餘淨重合計陸佰柒拾參
點零肆公克、前開毒品外包裝塑膠袋拾只（合計重拾陸點陸零公
克）、MILD SEVEN品牌香煙條裝外包裝壹盒、盒裝外包裝拾盒、
行李箱壹個均沒收。
    事  實
一、甲○○明知假麻黃（Pseudoephedrine） 係毒品危害防制
    條例第二條第二項第四款規定之第四級毒品；並為行政院依
    據懲治走私條例第二條第四項授權訂定之管制物品項目及其
    數額甲項第四款規定之管制物品，屬管制進出口之物品，不
    得非法運輸入境。詎甲○○於民國九十六年四月間某日在大
    陸結識姓名年籍不詳綽號「阿勇」之成年男子，並曾親見「
    阿勇」施用毒品，已知悉「阿勇」與毒品甚有牽連，仍不知
    警惕，嗣「阿勇」得知甲○○預計搭乘九十六年七月三十日
    晚間九時三十分許由澳門起飛之班機返回臺灣，乃於同日下
    午三、四許，在大陸珠海甲○○投宿之某飯店內，逕自將外
    觀為MILD SEVEN品牌之香菸一條（「阿勇」將上開香菸一條
    內之十包香菸內，分別裝入十包假麻黃）放置在甲○○之
    行李箱內，並通知甲○○將該條香煙攜回臺灣，自然有人會
    與甲○○聯絡後取回香煙，甲○○聞言後，心想香煙隨處皆
    可購得，何須委由渠攜回臺灣而感覺有異，已預見前開香煙
    內可能藏放有前揭毒品，惟其仍基於運輸第四級毒品之管制
    物品入境之不確定故意，允諾「阿勇」將上開偽裝成香煙之
    毒品攜回臺灣，甲○○遂與「阿勇」基於犯意之聯絡，先於
    同日稍晚由大陸珠海轉往澳門，並於同日晚間九時三十分許
    自澳門搭乘澳門航空公司編號NX六二六號班機，於同日晚間
    十一時許返抵臺灣桃園國際機場，而將前開第四級毒品假麻
    黃（Pseudo ephedrine）之管制物品運輸進入臺灣。嗣於
    同日晚上十一時三十分許，在桃園國際機場第一航廈接受入
    境檢查時，為內政部警政署航空警察局員警會同財政部臺北
    關稅局關員當場查獲，並於甲○○隨身攜帶之行李箱內扣得
    第四級毒品假麻黃（Pseudoephedrine） 驗餘淨重合計六
    七三．○四公克及「阿勇」與甲○○所有分別供本件運輸第
    四級毒品犯罪所用之上開毒品外包裝塑膠袋十只、MILD SEV
    EN品牌香煙條裝外包裝一盒、盒裝外包裝十盒及行李箱一個
    。
二、案經內政部警政署航空警察局移送臺灣桃園地方法院檢察署
    檢察官偵查起訴。
    理  由
一、查卷附臺北關稅局扣押收據及搜索筆錄、查獲現場照片、旅
    客入出境紀錄查詢，性質上分別為公務員（即臺北關稅局關
    員、內政部警政署航空警察局警員）職務上製作之證明文書
    、紀錄文書，均無刑事訴訟法第一百五十九條之四第一款所
    定顯有不可信之情況，且無證據證明係公務員違背法定程序
    所取得，依法均有證據能力。又卷附內政部警政署刑事警察
    局九十六年八月二十一日刑鑑字第○九六○一一八九四八號
    鑑定書係內政部警政署航空警察局囑託內政部警政署刑事警
    察局鑑定被告所運輸入境之物品是否具有毒品之成分，屬該
    局執行毒品鑑定公務所出具之書面鑑定報告，性質上雖亦為
    被告以外之人於審判外之書面陳述，屬於傳聞證據，然依據
    同法第一百五十九條之立法理由及同法第二百零六條、第二
    百零八條第一項之規定，自得為證據，況被告於本院審理時
    ，同意將其作為證據使用，核以該鑑定書，與檢察官主張之
    事實有關聯性，堪認上開鑑定書具有證據能力。另扣案之第
    四級毒品及供運輸本件毒品所用之物（詳後述），並無證據
    證明係公務員違背法定程序或經偽造、變造所取得，是前揭
    扣案物等證據，亦有證據能力，均合先敘明。
二、訊據被告甲○○固坦承犯罪，並對於「阿勇」委託伊攜帶香
    煙返臺之經過供認不諱，惟又辯稱：「阿勇」委託伊帶回一
    條香煙，伊以為是大陸煙，沒有想到香煙盒內藏放有毒品云
    云。經查：
（一）被告自澳門搭乘澳門航空公司編號NX六二六號班機於九十
      六年七月三十日晚間十一時許返抵臺灣，並於同日晚間十
      一時三十分許，在桃園國際機場第一航廈接受入境檢查時
      ，為內政部警政署航空警察局員警會同財政部臺北關稅局
      關員當場在被告隨身攜帶之行李箱內查獲外觀為MILD SEV
      EN品牌之香煙一條，並於該條香煙內扣得十包白色不明粉
      末等情，業據被告供述在卷，並有旅客入出境記錄查詢一
      紙、財政部臺北關稅局詢問筆錄、扣押貨物收據及搜索筆
      錄各一份及刑案現場照片四張在卷可佐（見偵卷第二二、
      一一至一三、一八至二○頁）。而上開扣案十包白色之不
      明粉末，經送鑑定後，含有毒品先驅原料假麻黃（Pseu
      doephedrine） 之成分，有內政部警政署刑事警察局九十
      六年八月二十一日刑鑑字第○九六○一一八九四八號鑑定
      書一紙可憑（見偵卷第五五頁），而假麻黃（Pseudoep
      hedrine） 係屬第四級毒品，亦有法務局九十六年十月一
      日法檢決字第○九六○八○三七三二號書函在卷可佐（見
      本院卷第二七頁），此部分事實，堪以認定。
（二）被告迭於警詢、偵審時供述：伊約於九十六年四月間某日
      在大陸結識姓名年籍不詳綽號「阿勇」之成年男子，並曾
      在大陸某KTV 內親見「阿勇」施用毒品，「阿勇」於同年
      七月三十日下午三、四許，在大陸珠海某飯店內，逕自將
      香菸一條放置在伊之行李箱內，並通知伊將該條香煙攜回
      臺灣，自然有人會與甲○○聯絡後取回香煙等語（見偵卷
      第七、八、四一、四二頁、本院卷第九至一一頁），佐以
      前揭扣案毒品查獲之經過及鑑定結果等情節，足見扣案偽
      裝成香煙之毒品，係由「阿勇」委由被告攜回臺灣一節，
      洵可確定。然香煙並非稀有難取之物，國人只須達到一定
      年齡在任何地方皆可購得世界各國不同品牌之香煙，且香
      煙之價格亦非昂貴，尋常民眾皆有能力得以購買，苟有民
      眾由國外返國，欲餽贈友人煙酒，或有親友請託攜帶煙酒
      ，亦以由機場免稅商店購買，方得以較便宜之價格取得，
      此為一般國民皆知之常情，而被告出入國境已有多次，此
      有旅客入出境記錄查詢一份可憑（見偵卷第二四、二五頁
      ），對於上揭民眾之習慣，自難諉為不知。然「阿勇」卻
      在大陸委由被告攜帶香煙一條回臺轉交友人，一般人乍聞
      之下，理應會詢問是何名貴且不易得之香煙，始須經由如
      此迂迴之方式轉交親友，惟被告卻一反常態，連問都沒有
      問，即同意為之攜帶香煙返臺轉交特定人士，已見情虛。
      且香煙在機場免稅商店購買較為便宜，已如前述，「阿勇
      」如欲購買香煙餽贈友人，僅須交付一定金額請被告在機
      場免稅商店內購買後轉交予其友人，豈有先在國外購買後
      ，再將香煙交由被告攜回，不僅多此一舉，且購煙之價格
      亦可能較為昂貴，是故「阿勇」此舉不合情理甚明。況且
      ，被告亦坦承在大陸某KTV 內親見「阿勇」施用過毒品等
      語（見偵卷第八、四二頁、本院卷第一○、一一頁），既
      然被告曾親見「阿勇」施用毒品，被告自已知悉「阿勇」
      與毒品間甚有牽連，則「阿勇」不合情理地逕自將一條香
      煙放入被告之行李箱內，並託被告將該條香煙攜回臺灣轉
      交予特定人士，被告應可預見「阿勇」所放入之香煙，斷
      非單純之香煙而已，是以被告亦供稱：伊當時覺得怪怪的
      等語（見偵卷第七頁），足見「阿勇」放置在被告行李箱
      內之香煙可能藏放有第四級毒品假麻黃（Pseudoephe
      drine） ，已在被告預見之中。按刑法上之故意，分為直
      接故意（確定故意）與間接故意（不確定故意）。行為人
      對於構成犯罪之事實，明知並有意使其發生者為直接故意
      ；行為人對於構成犯罪之事實，預見其發生而其發生並不
      違背其本意者為間接故意。間接故意與有認識的過失之區
      別，在於二者對構成犯罪之事實雖均預見其能發生，但前
      者對其發生並不違背其本意，後者則確信其不發生。查被
      告既已預見「阿勇」委由攜帶返臺之香煙內可能藏放有第
      四級毒品假麻黃（Pseudoephedrine） ，惟其仍為「阿
      勇」將之攜帶返臺，是被告具有運輸第四級毒品假麻黃
      （Pseudoephedrine） 入境之不確定故意，並與「阿勇」
      具有犯意聯絡及行為分擔之事實，情極明灼。被告前揭辯
      解，顯係避就圖卸之詞，不足採信。
三、查假麻黃（Pseudoephedrine） 係毒品危害防制條例第二
    條第二項第四款規定之第四級毒品；並為行政院依據懲治走
    私條例第二條第四項授權訂定之管制物品項目及其數額甲項
    第四款規定之管制物品，屬管制進出口之物品。又懲治走私
    條例第二條第一項所謂私運管制物品進口，係指由國外或自
    大陸地區私運管制物品，進入臺灣地區而言；另按運輸毒品
    罪祇以所運輸之毒品已實施運送為已足，並非以運扺目的地
    為完成犯罪之要件，換言之，區別該罪既遂、未遂之依據，
    應以已否起運為準，既已起運，構成該罪之輸送行為即已完
    成，不以達到目的地為既遂條件（最高法院九十二年度台上
    字第三○九六號判決意旨參照）。被告與「阿勇」共同基於
    自大陸私運第四級毒品假麻黃入境之犯意聯絡，推由被告
    攜帶上開毒品抵達桃園國際機場，雖於通關時，即為警查獲
    ，但被告既已搭機抵達桃園國際機場，並下機進入我國領域
    內，其私運管制物品進口及運輸第四級毒品假麻黃之行為
    皆已經完成。核被告所為，係犯毒品危害防制條例第四條第
    四項之運輸第四級毒品罪及懲治走私條例第二條第一項之私
    運管制物品罪。被告與姓名年籍不詳綽號「阿勇」之成年男
    子間，具有犯意聯絡及行為分擔，為共同正犯。被告係以一
    行為同時觸犯上開二罪名，為想像競合犯，依刑法第五十五
    條之規定，應從一重之運輸第四級毒品罪處斷。爰審酌被告
    與「阿勇」共同私運假麻黃進入國境，果若未經查緝人員
    查覺闖關成功，則上開毒品流入市面，對於社會治安及國民
    健康，將造成莫大之損害，惟念被告已供出大部分之情節之
    犯後態度等一切情狀，酌情量處如主文所示之刑，以示懲戒
    。
四、按毒品危害防制條例第十八條第一項規定，查獲之第一、二
    級毒品及專供製造或施用第一、二級毒品之器具，不問屬於
    犯人與否，均沒收銷燬之；查獲之第三、四級毒品及製造或
    施用毒品之器具，無正當理由而擅自持有者，均沒入銷燬之
    。但合於醫藥、研究或訓練之用者，得不予銷燬。從而，依
    同條例第十八條第一項前段應沒收銷燬者，僅限於查獲之第
    一、二級毒品及專供製造或施用第一、二級毒品之器具，同
    條例對於查獲之製造、運輸、販賣、意圖販賣而持有、以非
    法方法使人施用、引誘他人施用及轉讓第三、四級毒品之沒
    收，並無特別規定，如其行為已構成犯罪，則該毒品即屬不
    受法律保護之違禁物，應回歸刑法之適用，依刑法第三十八
    條第一項第一款之規定沒收之（最高法院九十六年度台上字
    第六三五○號判決意旨參照）。本件扣案之假麻黃（Pseu
    doephedrine） 驗餘淨重六七三．○四公克，已鑑定如前所
    述，係第四級毒品，自屬違禁物，應依刑法第三十八條第一
    項第一款宣告沒收。至前開毒品外包裝塑膠袋十只、MILD S
    EVEN品牌香煙條裝外包裝一盒、盒裝外包裝十盒，既由共犯
    「阿勇」放入被告行李箱內委由被告攜帶返臺，自係「阿勇
    」所有，另盛裝上開香煙之行李箱一個，則為被告所有，業
    據其供述在卷（見本院卷第六五頁），且上開物品皆係供便
    於攜帶、運輸第四級毒品犯罪所用，併依毒品危害防制條例
    第十九條第一項前段諭知沒收。
據上論斷，應依刑事訴訟法第二百九十九條第一項前段，毒品危
害防制條例第四條第四項、第十九條第一項前段，懲治走私條例
第二條第一項、第十一條，刑法第十一條、第二十八條、第五十
五條、第三十八條第一項第一款，判決如主文。
本案經檢察官林清安到庭執行職務。
中　　華　　民　　國　　96　　年　　12　　月　　18     日
                  刑事第八庭  審判長法　官　 邱滋杉
                                    法  官   陳彥宏
                                    法  官   吳為平
以上正本證明與原本無異。
如不服本判決書應於送達後10日內向本院提出上訴狀。
                                    書記官  江惠婷
中　　華　　民　　國　　96　　年　　12　　月　　20　　日
附錄論罪科刑法條：
毒品危害防制條例第4條第4項
製造、運輸、販賣第四級毒品者，處 3 年以上 10 年以下有期徒
刑，得併科新臺幣 3 百萬元以下罰金。
懲治走私條例第2條
私運管制物品進口、出口逾公告數額者，處 7 年以下有期徒刑，
得併科新臺幣 3 百萬元以下罰金。
前項之未遂犯罰之。
第 1 項所稱管制物品及其數額，由行政院公告之。
